【裁判字號】    99,家聲,167
【裁判日期】    990907
【裁判案由】    指定會同開具財產清冊之人
【裁判全文】
臺灣苗栗地方法院民事裁定             99年度家聲字第167號
聲  請  人  乙○○
相  對  人  甲○○
上列聲請人聲請指定受監護宣告人之會同開具財產清冊之人事件
，本院裁定如下：
    主  文
指定乙○○（民國○○年○ 月○○日生，身分證統一編號：Ｚ0000000
00號）為受監護宣告人甲○○（民國○○年○ 月○ 日生，身分證統
一編號：Ｚ000000000號）之會同開具財產清冊之人。
聲請程序費用由聲請人負擔。
    理  由
一、本件聲請意旨略以：相對人甲○○因天生患有啞吧極重度多
    重障礙，無能力處理自己事務，前於民國85年4 月5 日經台
    灣新竹地方法院以85年度禁字第11號裁定宣告禁治產（新法
    修正後改稱為監護宣告）在案，相對人之母徐玉英依法為相
    對人之監護人，聲請人為相對人之妹。茲因相對人名下有不
    動產，惟相對人未經指定會同開具財產清冊之人，為保障相
    對人即受監護宣告人之權利，爰聲請鈞院准予指定聲請人為
    會同開具財產清冊之人等語。
二、按民法總則中華民國97年5 月2 日修正之條文施行前，已為
    禁治產宣告者，視為已為監護宣告；繫屬於法院之禁治產事
    件，其聲請禁治產宣告者，視為聲請監護宣告；民法規定之
    禁治產或禁治產人，自民法總則中華民國97年5 月2 日修正
    之條文施行後，一律改稱為監護或受監護宣告之人；中華民
    國97年5 月2 日修正之民法總則第14條至第15條之2 之規定
    ，自公布後1 年6 個月施行（亦即自98年11月23日施行）；
    受監護宣告之人應置監護人；法院為監護之宣告時，應依職
    權就配偶、四親等內之親屬、最近1 年有同居事實之其他親
    屬、主管機關、社會福利機構或其他適當之人，選定1 人或
    數人為監護人，並同時指定會同開具財產清冊之人，民法總
    則施行法第4 條第2 項前段、中段、第4 條之1 、第4 條之
    2 、民法第1110條、第1111條第1 項分別定有明文。本件相
    對人於修正施行前經台灣新竹地方法院以85年度禁字第11號
    裁定宣告禁治產，業據本院依職權調閱上開案卷無誤，並有
    上開裁定正本1 份在卷可稽。是依上開規定，相對人視為已
    為監護宣告，並於修正施行後，適用修正後之規定，合先敘
    明。
三、經查，聲請人主張其為相對人即受監護宣告人甲○○之妹，
    有其2 人之戶籍謄本影本在卷可稽。而相對人前經台灣新竹
    地方法院以85年度禁字第11號裁定宣告禁治產，相對人之母
    徐玉英為相對人之監護人，惟相對人未經法院指定會同開具
    財產清冊之人等情，並經本院核閱上開台灣新竹地方法院85
    年度禁字第11號宣告禁治產事件卷宗無誤。本院審酌聲請人
    為相對人之妺，較瞭解相對人之身心狀態與生活財產狀況，
    其復有意願擔任會同開具財產清冊之人，揆諸上開規定，聲
    請人聲請指定其為相對人之會同開具財產清冊之人，核無不
    合，應予准許，爰裁定如主文所示。
四、另聲請人於收受本裁定後2 個月內，應會同相對人之監護人
    ，依據民法第1113條準用同法第1099條第1 項規定，開具財
    產清冊，並向法院陳報，併予說明。
五、依非訟事件法第21條第1項前段，裁定如主文。
中    華    民    國    99    年    9      月    7    日
                    家事庭  法  官  潘進順
以上正本係照原本作成
如對本裁定抗告須於裁定送達後10日內向本院提出抗告狀，並應
繳納抗告費新台幣1,000元整。
                            書記官  劉文倩
中    華    民    國    99    年    9      月    7    日

司法院資訊處製作；財團法人民間司法改革基金會備份。
